【裁判字號】    91,交易,39
【裁判日期】    920812
【裁判案由】    過失傷害
【裁判全文】
臺灣桃園地方法院刑事判決                          九十一年度交易字第三九號
    公  訴  人  臺灣桃園地方法院檢察署檢察官
    被      告  乙○○
右列被告因過失傷害案件，經檢察官提起公訴（九十年度偵字第七五五三號），本院
判決如左︰
    主  文
乙○○因過失傷害人致重傷，處有期徒刑陸月，如易科罰金，以參佰元折算壹日。
    事  實
一、乙○○於民國九十年二月三日下午，駕駛車牌號碼ＬＦ–四二○六號自用小客車
    ，沿桃園縣八德市○○○街，由桃園縣八德市往桃園市方向行駛，於同日十七時
    四十分許，行經桃園縣八德市○○○街「朝陽釣魚池」前，應注意汽車行駛時，
    駕駛人應注意車前狀況及兩車併行之間隔，並隨時採取必要之安全措施；汽車超
    車時，前行車減速靠邊或以手勢或亮右方向燈表示允讓後，後行車始得超越。超
    越時應顯示左方向燈並於前車左側保持半公尺以上之間隔超過，行至安全距離後
    ，再顯示右方向燈駛入原行路線。而依當時天候為晴，夜間有照明光線，路面乾
    燥，無缺陷亦無障礙物，視距良好，並無不能注意之情事，乙○○竟疏未注意，
    駕駛上開自用小客車欲超越同向在前由劉星炯所騎乘亦行駛在快車道上之車牌號
    碼ＦＤＦ–○八二號重型機車時，因未保持安全間距，致其所駕之自用小客車右
    後車門擦撞劉星炯所騎乘之上開重型機車左側車身，使劉星炯人車倒地，受有顱
    內出血、硬腦膜下出血、蜘蛛膜下出血，致生四肢無力，言語能力喪失，無法吞
    嚥，須靠鼻骨管餵食，生活無法自理之重大不治之傷害，乙○○則於肇事後留在
    現場，並向前來處理之員警坦承肇事，自首而接受裁判。
二、案經劉星炯之妻丙○○○訴由桃園縣警察局八德分局報告臺灣桃園地方法院檢察
    署檢察官偵查起訴。
    理  由
一、訊據被告乙○○固承認有於右揭時、地與被害人劉星炯發生車禍，被害人劉星炯
    並因之受有上開傷害之事實，惟矢口否認有何過失致重傷害之犯行，並辯稱：伊
    行經車禍現場時，朝陽釣魚池前之機車道上已有一輛自用小客車停放，而被害人
    劉星炯先將機車靜止橫停在該輛自用小客車後方，機車車頭朝向道路內側，再突
    然將機車騎至快車道，而撞及伊所駕駛之上開自用小客車右前方車門再擦撞右後
    方車門，故伊無過失等語。經查，被害人劉星炯所騎乘之上開重型機車於車禍後
    所受之損害為左剎車把手斷損，左後方向燈破損，左照後鏡破損，其車頭部分並
    未有何損壞之處，被告所駕前開自用小客車之左後車門上則有明顯刮痕，有被害
    人所騎乘之上開重型機車照片七張及被告之自用小客車照片八張附卷可稽（見偵
    卷第十五頁上方、第二八頁至第三二頁）；又被害人所騎乘之機車若先垂直撞及
    被告所駕駛之前開自用小客車右前車門，則因反作用力將機車彈開之關係，應不
    致於使整臺機車左側車身又貼近被告所駕駛之自用小客車右後車門而留下擦撞刮
    痕；且被告於警訊及第一次偵查時均自承被害人所騎乘之機車係擦撞其所駕駛之
    自用小客車之右後車門部分等語（見偵卷第四頁背面第二行至第三行、第二十二
    頁正面第二行至第三行），嗣於第二次偵查時始改口稱：被害人所騎乘之機車擦
    撞其所駕自用小客車右前乘客門與右後車門等語（見偵卷第五七頁背面第五行至
    第六行），是被告前後翻異，已有可疑，難脫事後編構之嫌；況一般人若先將車
    垂直停放在機車道上，車頭朝道路內側，而欲起步騎乘時，理當會朝左方查看有
    無車輛行駛，以避免車禍發生，然被害人竟逕自垂直往快車道起步騎乘，致直接
    撞及被告所駕駛之自用小客車右前車門，亦與常情有違。是綜上所言，被告所辯
    係被害人先將機車靜止橫停在該輛自用小客車後方，機車車頭朝向道路內側，再
    突然將機車騎至快車道，而撞及伊所駕駛之上開自用小客車右前方車門及右後方
    車門等語，尚無足採。次查，被害人所騎乘之機車損害既集中於車身左側，被告
    所駕駛之前開自用小客車之擦撞刮痕又係在右後車門，前已述及，而被害人之機
    車於車禍後係倒放在上開路段之機車道與快車道之分隔白實線上，且快車道上尚
    有一刮地痕，有現場照片二張、道路交通事故現場圖二紙在卷可稽（見偵卷第十
    四頁上方、第十五頁下方及本院卷），並經證人甲○○於警訊時證稱：「我有到
    現場看，當時情形是該部機車是倒在快車道（汽車道）及機車道線上，且人躺在
    機車旁，也有壓在車道線上。」等語可稽（見本院卷），被害人機車左側遭擦撞
    後，猶倒放在上述快車道與機車道之分隔白實線上，足認本件車禍之碰撞地點係
    在上開路段之快車道上，而由兩車之車損位置研判，被害人與被告之車輛均係在
    上開路段之快車道上行駛中，再參以被告於警訊時自承：伊大約在車禍發生地前
    五公尺即有見到被害人之機車等語（見偵卷第四頁背面第五行），是足認被告所
    駕駛之前開自用小客車係行駛在被告所駕駛之前開重型機車後方，在超越被告之
    機車時，因未保持安全間距而致其右後車門擦撞被害人所騎機車之左側車身無誤
    ，本件經送臺灣省桃園縣區車輛行車事故鑑定委員會鑑定，其鑑定意見亦同，有
    上開委員會鑑定意見書乙份在卷可按（見偵卷第三六頁）；又臺灣省車輛行車事
    故覆議鑑定委員會之意見，亦認為：依據偵卷宗第二九頁、三十頁上幀照片所示
    之小客車右側車身擦痕、與偵卷宗第十五頁下幀照片所示之機車刮地痕斜度，研
    判：本案肇事時小客車車速較重機車為快，而於超越重機車時發生擦撞之可能性
    較大等語，有上開委員會九十二年六月二十三日府覆議字第九○二一九○–一號
    函附於本院卷內可稽。再查，被害人因本件車禍受有顱內出血、硬腦膜下出血、
    蜘蛛膜下出血之傷害，並致四肢無力，言語能力喪失，無法吞嚥，須靠鼻骨管餵
    食，生活無法自理之重大不治之結果，有財團法人天主教聖保祿修女會醫院診斷
    證明書、全民健康保險重大傷病證明申請書各一紙、長庚紀念醫院診斷證明書二
    紙、中華民國身心障礙手冊影本、全民健康保險證明卡影本、勞工保險殘廢診斷
    書各乙份附卷可按（見偵卷第十一頁、第十二頁、第五三頁及本院卷），並經長
    庚紀念醫院以九十一年四月二十二日（九一）長庚院法字第○三一六號函稱略以
    ：被害人對外在言語刺激並無適當反應，目前僅能盡力避免病情惡化，言語能力
    及肢體活動能力進步之機率不大等語，有上開函文在卷可憑，是亦足認定。按汽
    車行駛時，駕駛人應注意車前狀況及兩車併行之間隔，並隨時採取必要之安全措
    施；汽車超車時，前行車減速靠邊或以手勢或亮右方向燈表示允讓後，後行車始
    得超越。超越時應顯示左方向燈並於前車左側保持半公尺以上之間隔超過，行至
    安全距離後，再顯示右方向燈駛入原行路線，道路交通安全規則第九十四條第三
    項、九十年五月三十日修正前同規則第一百零一條第五款定有明文。被告自承其
    領有普通小型車駕駛執照，對於上揭規則自應熟知，於駕車時即應注意上述道路
    交通安全之規定，且依肇事當時天候為晴，夜間有照明光線，路面乾燥，無缺陷
    亦無障礙物，視距良好，並無不能注意之情事，有道路交通事故調查報告表在卷
    可按（見偵卷第九頁），被告仍疏於注意，於超車時未與被害人機車保持半公尺
    以上之安全距離以致肇事，並致被害人受有上揭重傷害，又被告之過失駕駛行為
    ，經核與被害人所受重傷害之內容間，具有相當因果關係，亦無疑義。至被害人
    劉星炯雖將其上開重型機車騎乘在快車道上而未遵行在機車道上，亦同有過失，
    惟尚無解於被告上開過失之認定。從而，本件事證明確，被告犯行堪以認定，應
    予依法論科。
二、核被告所為，係犯刑法第二百八十四條第一項後段之過失致重傷害罪。其於肇事
    後留在現場，並向前來處理之員警坦承肇事，自首而接受裁判，有桃園縣警察局
    八德分局刑事案件報告書之記載及被告之自用小客車肇事後尚留在現場之照片二
    張可稽（見偵卷第十四頁上方、第十五頁上方），並經證人甲○○於警訊時證稱
    ：被告下車叫伊幫忙送被害人至醫院，伊告知已叫救護車及報警等語可證（見偵
    卷第二四頁背面第四行至第五行），是被告屬對於未發覺之罪自首而受裁判，應
    依刑法第六十二條前段之規定，減輕其刑。爰審酌被告之素行、就本件車禍之過
    失程度、犯罪所生危害、迄未與被害人家屬達成和解及其犯罪後之態度等一切情
    狀，量處如主文所示之刑，並諭知易科罰金之折算標準。
據上論斷，應依刑事訴訟法第二百九十九條第一項前段，刑法第二百八十四條第一項
後段、第六十二條前段、第四十一條第一項前段，罰金罰鍰提高標準條例第一條前段
、第二條，判決如主文。
本案經檢察官廖江憲到庭執行職務。
中      華      民      國      九十二      年    八    月    十二    日
                                  臺灣桃園地方法院交通法庭
                                      法  官  張 震 武
右正本證明與原本無異
如不服本判決書應於送達後十日內向本院提出上訴狀
                                      書記官  方 秀 貞
中      華      民      國      九十二      年    八    月    十三    日
附錄論罪科刑法條
中華民國刑法第二百八十四條
 (過失傷害罪)
因過失傷害人者，處六月以下有期徒刑、拘役或五百元以下罰金，致重傷
者，處一年以下有期徒刑、拘役或五百元以下罰金。
從事業務之人，因業務上之過失傷害人者，處一年以下有期徒刑、拘役或
一千元以下罰金，致重傷者，處三年以下有期徒刑、拘役或二千元以下罰
金。


司法院資訊處製作；財團法人民間司法改革基金會備份。
